【裁判字號】    89,易,111
【裁判日期】    891221
【裁判案由】    侵占
【裁判全文】
臺灣臺中地方法院刑事判決                          八十九年度易字第一一一號
    公  訴  人  臺灣臺中地方法院檢察署檢察官
    被      告  乙○○
右列被告因侵占等案件，經檢察官提起公訴（八十九年度調偵字第一五號），本院判
決如左：
    主  文
乙○○無罪。
    理  由
一、公訴意旨詳如起訴書所載（如附件）。
二、按刑法第三百三十六條第二項業務侵占罪之成立，係以從事業務之人，意圖為自
    己或第三人不法之所有，而侵占對於業務上所持有之物為其構成要件。又按犯罪
    事實應依證據認定之，無證據不得推定其犯罪事實；又不能證明被告犯罪者，應
    諭知無罪之判決，刑事訴訟法第一百五十四條、第三百零一條第一項分別定有明
    文。本件公訴人認被告涉有業務侵占罪嫌，無非係以告發人（公訴人誤為告訴人
    ）丙○○、甲○○、吳滄祥之指述及卷附優德生有限公司（下稱優德生公司）之
    合夥經營契約書、董事股東名單、損益累積表、應付帳單等為其主要論據。訊據
    被告迭於檢察官訊問及本院審理時堅詞否認有何右揭業務侵占犯行，辯稱：伊有
    經股東之同意向公司借款新台幣（下同）三百多萬元，但僅一百七十萬元左右係
    供伊個人使用，其餘都是供公司週轉之用云云。經查告發人丙○○迭稱渠並未同
    意借款給被告，並稱吳滄祥、甲○○原住台中大里王朝大樓，吳滄祥於九二一大
    地震死亡、甲○○於九二一大地震失蹤等節。惟證人即優德生公司之股東丁○○
    於本院審理時結證稱：渠公司股東有同意借款給乙○○個人使用，且公司的損益
    表上都有記載，於開會時亦有提示給股東看，而丙○○亦有參與股東會議，渠亦
    未聽到丙○○有反對借款給乙○○的意見等情；再證人即優德生公司之前任會計
    戊○○亦於本院審理時結證稱：渠負責做帳及支出，但公司支出的款項有一定的
    流程，平常須由股東吳滄祥蓋章才可開支票，乙○○是陸續向公司借款，總金額
    渠不太清楚；不過，只要乙○○有向公司借款，渠就會按月將之登載在損益表及
    資產負債表上，至渠於八十七年三月間離職前，都有將資料存檔在電腦內等語。
    且有優德生公司其上記載「乙○○暫借款0000000（元）」之損益累積表
    影本附卷可稽。顯見被告確係經股東同意而向優德生公司借款，並無不法所有之
    意圖。揆諸首揭說明，被告所為要與業務侵占罪之構成要件有間，尚難以該罪相
    繩。是被告所辯，堪予採信。此外，本院復查無其他積極之證據，足認被告確有
    如公訴人所指之業務侵占犯行，本件不能證明被告犯罪，自應諭知無罪之判決。
三、另本件起訴書之犯罪事實欄僅記載被告業務侵占之事實，並未提及被告向公司借
    款之事實，縱起訴書之所犯法條欄有引用公司法第十五條第三項，被告向公司借
    款部分仍非為起訴效力所及，本院自不得審究。被告既係優德生公司之總經理，
    為該公司之負責人，其先後向該公司借款共計三百二十三萬四千四百八十元，是
    否涉有公司法第十五條第三項、第二項之罪嫌，自應由檢察官另依法處理，附此
    敘明。
據上論斷，應依刑事訴訟法第三百零一條第一項，判決如主文。
中      華      民      國    八十九    年     十二     月     二十一   日
                            臺灣臺中地方法院刑事第六庭
                                法  官  許  秀  芬
右正本證明與原本無異。
如不服本判決，應於送達後十日內向本院提出上訴狀(須附繕本)，上訴於台灣高等
法院台中分院。
                                書記官
中      華      民      國    八十九    年     十二     月     二十二   日


司法院資訊處製作；財團法人民間司法改革基金會備份。
